【裁判字號】    99,交簡上,2
【裁判日期】    990420
【裁判案由】    過失傷害
【裁判全文】
臺灣基隆地方法院刑事判決             99年度交簡上字第2號
上  訴  人
即  被  告  丙○○
上列上訴人即被告因犯過失傷害案件，不服本院刑事庭民國98年
11月30日98年度基交簡字第502 號第一審刑事簡易判決（聲請簡
易判決處刑書案號：98年度偵字第3115號），提起上訴，本院管
轄之第二審合議庭判決如下：
    主  文
上訴駁回。
    事實及理由
一、本案經本院管轄之第二審合議庭審理結果，認原審以被告丙
    ○○犯刑法第284 條第1 項前段之過失傷害罪，判處拘役20
    日，如易科罰金，以新臺幣（下同）1,000 元折算1 日，經
    核其認事用法及量刑均無不當，應予維持，除補充被告於本
    院審理時自白其有過失（詳本院99年3 月30日審判筆錄）外
    ，餘均引用原審刑事簡易判決書記載之犯罪事實、證據及理
    由（如附件）。
二、上訴人即被告提起上訴，請求予以緩刑之宣告或無罪判決。
    然按法官於有罪判決如何量處罪刑，甚或是否宣告緩刑，均
    為實體法賦予審理法官裁量之刑罰權事項，法官行使此項裁
    量權，自得依據個案情節，參酌刑法第57條所定各款犯罪情
    狀之規定，於法定刑度內量處被告罪刑；除有逾越該罪法定
    刑或法定要件，或未能符合法規範體系及目的，或未遵守一
    般經驗及論理法則，或顯然逾越裁量，或濫用裁量等違法情
    事之外，並不得任意指摘其量刑違法（最高法院75年台上字
    第7033號、72年台上字第6696號、72年台上字第3647號判例
    參照）。且在同一犯罪事實與情節，如別無其他加重或減輕
    之原因，下級審法院量定之刑，亦無過重或失輕之不當情形
    ，則上級審法院對下級審法院之職權行使，原則上應予尊重
    （最高法院85年度台上字第2446號判決參照）。準此，第一
    審法院所為量刑，如非有上揭明顯違法之情事，尚難得以擅
    加指摘其違法或不當至明。經查，原審認定被告罪證明確，
    而論以過失傷害罪，並審酌被告駕駛汽車未注意車前狀況，
    並於雨霧而視線不清之夜晚未減速慢行，作隨時停車之準備
    ，因而肇事致人受傷，固有應予歸責之處；然其前無任何刑
    案前科紀錄，有臺灣高等法院被告前案紀錄表及臺灣基隆地
    方法院檢察署刑案資料查註紀錄表在卷可稽，又雖因一時駕
    車不慎致告訴人受傷，惟就本案具體情況觀察，告訴人騎乘
    機車跨越用以劃分路面成雙向車道之分向限制線行駛，就路
    權觀念而論，其違規行駛行為顯係本件交通事故及其所受傷
    害之主要原因而同有過失，被告之未注意車前狀況及於雨霧
    而視線不清之夜晚未減速慢行，作隨時停車準備之過失，情
    節反較輕微；兼衡告訴人所受傷勢、被告與告訴人尚未達成
    和解及被告之智識程度等一切情狀，判處拘役20日，如易科
    罰金，以1000元折算1 日，認事用法俱無違誤，且在量刑時
    業已將告訴人為主肇因者、被告為次肇因者、告訴人之傷勢
    、未達成和解賠償告訴人所受之傷害及被告犯後態度等事項
    均併考量在內，依前開最高法院判例意旨，殊難任意指摘原
    審量刑過重或有何違誤之處，且被告迄仍尚未與告訴人達和
    和解並賠償損失，其請求宣告緩刑，核屬不妥，復被告於本
    院審理時坦承其過失，且依全卷資料足以補強被告自白之真
    實性，亦據原審於附件之事實及理由欄中陳述綦詳，則被告
    請求為無罪之判決，顯係對法律之誤認，從而，被告提起上
    訴，為無理由，應予駁回。
據上論斷，應依刑事訴訟法第455 條之1 第1 項、第3 項、第36
8 條、第373 條，判決如主文。
本案經檢察官乙○○到庭執行職務。
中    華    民    國    99     年    4    月    20    日
                  刑事第二庭  審判長法  官  陳志祥
                                    法  官  陳伯厚
                                    法  官  黃梅淑
上正本證明與原本無異。
不得上訴。
中    華    民    國    99     年    4    月    20    日
                                    書記官  丁妍君
附件：
臺灣基隆地方法院刑事簡易判決       98年度基交簡字第502號
聲  請  人  臺灣基隆地方法院檢察署檢察官
被      告  丙○○  男  48歲（民國○○年○○月○日生）
                    身分證統一編號：Ｚ000000000號
                    住基隆市○○區○○街246巷93號2樓
上列被告因過失傷害案件，經檢察官聲請以簡易判決處刑（九十
八年度偵字第三一一五號），本院判決如下：
    主  文
丙○○因過失傷害人，處拘役貳拾日，如易科罰金，以新臺幣壹
仟元折算壹日。
    事實及理由
一、丙○○於民國九十八年一月五日晚間七時許，駕駛車牌號碼
    Ｔ六－二一七○號自用小客車，沿基隆市○○路（下稱麥金
    路）由西往東方向行駛至該路四二一巷口，左轉進入該路四
    二一巷而往北方向行經該巷一號前時，理應注意汽車行駛時
    ，駕駛人應注意車前狀況，並隨時採取必要之安全措施，及
    因雨霧致視線不清，應減速慢行，作隨時停車之準備，而依
    當時天候雨，夜間有照明，路面鋪裝柏油、濕潤、無缺陷、
    亦無障礙物，客觀上並無不能注意之情事，竟疏未注意車前
    狀況，且未減速慢行作隨時停車之準備，適甲○○騎乘車號
    二六三－ＢＧＥ號重型機車自該巷一號旁之防火巷由西往東
    方向駛出並跨越同巷由北往南車道後，亦疏未注意劃設有分
    向限制線而將路面劃分成雙向車道之路段禁止車輛跨越行駛
    ，竟貿然在該處跨越分向限制線，駛入該巷由南往北方向車
    道，而丙○○因有前開疏失，致其所駕駛之小客車左前側車
    身直接與甲○○所騎乘之機車右側車身發生碰撞，甲○○因
    而人車倒地，受有右肱骨幹閉鎖性骨折之傷害。丙○○則於
    肇事後，犯罪未經有偵查權之公務員或機關發覺前，即向據
    報到場處理之基隆市警察局交通隊警員表明係肇事車輛之駕
    駛人而自首，並進而接受裁判。案經甲○○訴由基隆市警察
    局轉由基隆市警察局第四分局報請臺灣基隆地方法院檢察署
    檢察官偵查後聲請以簡易判決處刑。
二、上揭事實，有下述證據足資認定：
  (一)被告丙○○於警詢及檢察官偵訊時之陳述。
  (二)證人即告訴人甲○○於警詢及檢察官偵訊時之證述。
  (三)基隆市○○○道路交通事故調查報告表、現場圖及財團法人
    長庚紀念醫院診斷證明書各一份、事故現場、被告所駕駛小
    客車及告訴人所騎乘機車照片計二十八張。
  (四)訊據被告丙○○於檢察官偵訊時固不否認於上開時、地駕駛
    車號Ｔ六－二一七○號自用小客車與告訴人甲○○所騎乘車
    號二六三－ＢＧＥ號重型機車發生擦撞，致告訴人倒地後受
    有右肱骨幹閉鎖性骨折之傷害之事實，惟辯稱略以：告訴人
    是在前面的巷子，伊轉彎時看不到她，且伊正前方是一臺小
    貨車云云。經查：
  1.被告於警詢時自陳其當時行向係由麥金路左轉進入該路四二
    一巷直行，至肇事地時聽到撞擊聲，伊停車查看，路人告訴
    伊，伊車撞到機車，事故發生後伊所駕駛小客車左側前車門
    有擦痕、凹損等語（偵查卷第四、五、十七頁）；而證人甲
    ○○於警詢時則陳述其係由麥金路四二一巷一號旁巷口駛出
    左轉麥金路四二一巷完成並直行後，一部自小客車由伊右後
    方駛來，與伊車輛右後車身發生擦撞肇事，伊車右側車身擦
    痕等語（偵查卷第八頁）；而被告及證人甲○○所述所駕駛
    小客車或所騎乘機車受損部位，復有前述車輛照片（偵查卷
    第二六至二八、五五至五八頁）可稽，可見被告所駕駛之小
    客車在碰撞前確係由麥金路轉進該路四二一巷直行，與自該
    巷一號旁之防火巷駛出並左轉進入該巷往北方向行駛而由證
    人甲○○所騎乘之機車，在該巷與防火巷口附近發生擦撞。
  2.根據本件車禍事故發生後基隆市警察局交通隊警員到場處理
    時所拍攝證人甲○○騎乘機車照片，以及經過約七個月後基
    隆市警察局交通隊警員依檢察官指示再次拍攝證人甲○○所
    騎乘機車照片，均顯示該機車後方並無明顯碰撞損傷痕跡，
    反而可見機車右側約後座坐墊下方位置處之保險桿有細微擦
    痕（偵查卷第二五至二六、五五至五六頁）；而證人甲○○
    於檢察官偵訊最後亦改稱被告係以其車子左側撞到伊機車右
    側等語（偵查卷第三三頁），核與被告自警詢及檢察官偵訊
    所稱其所駕駛汽車擦撞位置係「左側前車門」、「左前車身
    」或「左前車門」較為相符。反之，茍被告所駕駛小客車係
    自後追撞證人甲○○所騎乘之機車，則該機車後方應非不能
    採得些許與汽車碰撞之跡證。足見本件證人甲○○所騎乘之
    機車與被告所駕駛小客車擦撞位置，應為右側後半段車身。
  3.再根據警方於本件車禍事故到場處理時及嗣後再次拍攝之被
    告所駕駛小客車照片，雖均顯示車輛左側大燈下方保險桿及
    左前葉子板與左前車門飾條有擦痕。然本件車禍果如基隆市
    警察局第四分局九十八年八月十日基警四分偵字第○九八○
    四六一五二八號函覆偵查報告書研判：係被告所駕駛小客車
    「左前保險桿」與證人甲○○所騎乘機車之「右前保險桿」
    發生碰撞者，則不僅依其物理作用，證人甲○○所騎乘之機
    車以往左傾倒致機車左車應有相關磨擦地面痕跡之可能性較
    高，且當無告訴人所證述之「他撞到我之後，他就跑到我前
    面去了」（偵查卷第三三頁）及被告於警詢時則陳稱「車禍
    發生前，我沒看到對方機車，我不知道機車行向」（偵查卷
    第十七頁）等情之可能性，可見被告所駕駛小客車左側大燈
    下方保險桿之擦痕，應可排除係本件車禍所致。換言之，本
    件車禍以被告所駕駛小客車與告訴人所騎乘機車同向行進時
    ，告訴人所騎乘機車右側後半段車身與被告所駕駛小客車左
    前葉子板及左前車門處發生擦撞而肇事之可能性較高。
  4.本件車禍事故發生後，車輛均未保持現場，亦未發現有何刮
    地痕跡，有前述基隆市○○○道路交通事故現場圖及現場照
    片可參。查告訴人之行向，係由麥金路四二一巷一號旁之防
    火巷由西往東方向駛出並跨越同巷由北往南車道後，再駛入
    由南往北車道而與被告同向，被告則係沿麥金路由西往東方
    向行駛至該路四二一巷口時，左轉進入該路四二一巷而往北
    方向行駛，已如前揭認定；又本件查無被告駛入來車車道（
    即同巷由北往南車道）之跡證，且告訴人堅稱其於車禍發生
    時已然轉直（偵查卷第三三頁）；另本件車禍事故發生地點
    之麥金路四二一巷口，係雙向道路，並劃設分向限制線，有
    前述基隆市○○○道路交通事故調查報告表、現場圖及現場
    照片可參。揆諸道路交通安全規則第九十五條汽車「應靠右
    行駛」、第九十七條第一項第一款汽車「應在遵行車道內行
    駛」及同條項第二款「不得駛入來車之車道內」等規定，及
    我國駕駛人靠右行駛慣性，自以被告在遵行車道內行駛與告
    訴人所騎乘之機車發生擦撞之可能性較高。是以，告訴人所
    騎乘之機車在發生擦撞前，應已跨越該巷分向限制線。
  5.按汽車行駛時，駕駛人應注意車前狀況及兩車併行之間隔，
    並隨時採取必要之安全措施；行經設有彎道、坡路、狹路、
    狹橋、隧道、學校、醫院標誌之路段、道路施工路段、泥濘
    或積水道路、無號誌之交岔路口及其他人車擁擠處所，或因
    雨霧致視線不清或道路發生臨時障礙，均應減速慢行，作隨
    時停車之準備，道路交通安全規則第九十四條第三項、第九
    十三條第一項第二款分別定有明文。本案被告考領有小客車
    普通駕駛執照，有被告駕駛執照影本在卷可參，被告駕駛車
    輛上路自應遵守上開規定。又當時天候雨，夜間有照明，路
    面鋪裝柏油、濕潤、無缺陷及障礙物等一切客觀情況，亦有
    前述道路交通事故調查報告表可稽；且被告依其能力並無不
    能注意之情事。則被告疏未注意車前狀況，並於雨霧而視線
    不清之夜晚未減速慢行，作隨時停車之準備，因而肇事致人
    受傷，其有應注意能注意而不注意之過失責任至明。
  6.被告雖以前詞置辯，然根據告訴人之行向，其係由麥金路四
    二一巷一號旁之防火巷由西往東方向駛出，並跨越同巷由北
    往南車道後，再駛入由南往北車道而與被告所駕駛小客車同
    向行進，而被告則係沿麥金路由西往東方向行駛至該路四二
    一巷口時，左轉進入該路四二一巷而往北方向行駛，是依被
    告行進路線，被告於左轉進入該路四二一巷直行時，其左側
    視野實不難發現跨越同巷由北往南車道，再跨越分向限制線
    駛入該巷由南往北車道之告訴人所騎乘機車。亦即，若被告
    於前述事故發生當時之客觀情況下，依照上開應注意之規定
    ，確實注意車前狀況，並於雨霧而視線不清之夜晚減速慢行
    而作隨時停車之準備者，將可避免本件車禍事故發生。此與
    被告之「正前方」有無小貨車，殆無任何關係，而不影響其
    上開應行注意之義務，以及其疏未注意而發生本件車禍事故
    之過失傷害責任。
  7.又按分向限制線，用以劃分路面成雙向車道，禁止車輛跨越
    行駛，並不得迴轉，道路交通標誌標線號誌設置規則第一百
    六十五條第一項亦有明定。本件告訴人於事故發生當時係由
    麥金路四二一巷一號旁之防火巷由西往東方向駛入並跨越同
    巷由北往南車道後，再跨越分向限制線駛入由南往北車道而
    與被告同向，已如前揭認定，此舉當極易使疏未注意車前狀
    況及於雨霧而視線不清之夜晚未減速慢行而作隨時停車之準
    備之駕駛人未及注意或不及防備，因而發生碰撞。而告訴人
    考領有普通重型機車駕駛執照，其對上開道路交通安全規則
    ，亦不得諉稱不知，而應切實遵守，詎其於上開車禍發生前
    ，疏未注意上開規定，致發生本件交通事故，其對己因此所
    受傷害，亦同有過失甚明。然此僅係民事上與有過失之問題
    ，尚無解於被告過失傷害之刑事責任。本件事證已明，被告
    犯行洵堪認定。
三、核被告所為，係犯刑法第二百八十四條第一項前段之過失傷
    害罪。被告於本案肇事後，犯罪未被有偵查權之公務員或機
    關發覺前，即向據報到場處理之警員表明係肇事車輛之駕駛
    人，自首進而接受裁判，有基隆市○○○道路交通事故肇事
    人自首情形紀錄表在卷可參，應依刑法第六十二條前段之規
    定，減輕其刑。爰審酌被告駕駛汽車未注意車前狀況，並於
    雨霧而視線不清之夜晚未減速慢行，作隨時停車之準備，因
    而肇事致人受傷，固有應予歸責之處；然其前無任何刑案前
    科紀錄，有臺灣高等法院被告前案紀錄表及臺灣基隆地方法
    院檢察署刑案資料查註紀錄表在卷可稽，又雖因一時駕車不
    慎致告訴人受傷，惟就本案具體情況觀察，告訴人騎乘機車
    跨越用以劃分路面成雙向車道之分向限制線行駛，就路權觀
    念而論，其違規行駛行為顯係本件交通事故及其所受傷害之
    主要原因而同有過失，被告之未注意車前狀況及於雨霧而視
    線不清之夜晚未減速慢行，作隨時停車準備之過失，情節反
    較輕微；兼衡告訴人所受傷勢、被告與告訴人尚未達成和解
    及被告之智識程度等一切情狀，量處如主文所示之刑，併諭
    知易科罰金之折算標準。
四、依刑事訴訟法第四百四十九條第一項前段，刑法第二百八十
    四條第一項前段、第六十二條前段、第四十一條第一項前段
    ，刑法施行法第一條之一第一項、第二項前段，逕以簡易判
    決處刑如主文。
五、自簡易判決送達之日起十日內，得向本院提起上訴（須附繕
    本）。
中    華    民    國    98    年    11    月    30    日
                  基隆簡易庭法  官  陳賢德
以上正本證明與原本無異。
如不服本判決，應於判決送達後10日內，向本院提出上訴書狀，
敘述上訴理由，上訴於本院合議庭，並按他造當事人之人數附具
繕本。
中    華    民    國    98    年    12    月    2     日
                            書記官  王靜敏
附錄論罪科刑法條
中華民國刑法第二百八十四條第一項前段
因過失傷害人者，處六月以下有期徒刑，拘役或五百元以下罰金
，致重傷者，處一年以下有期徒刑，拘役或五百元以下罰金。

司法院資訊處製作；財團法人民間司法改革基金會備份。
